【裁判字號】    89,上訴,535
【裁判日期】    890306
【裁判案由】    毒品危害防制條例
【裁判全文】
臺灣高等法院臺南分院刑事判決              八十九年度上訴字第五三五號    Ｇ
      上  訴  人
      即  被  告  丙  ○  ○
      選任辯護人  蘇  正  信  律師
      上  訴  人
      即  被  告  乙  ○  ○
      選任辯護人  陳  琪  苗  律師
右上訴人因毒品危害防制條例案件，不服臺灣臺南地方法院八十八年度訴字第九五二
號中華民國八十九年三月六日第一審判決（起訴案號：臺灣臺南地方法院檢察署八十
八年度偵字第二三三０號，併辦案號：八十九年偵字第八一三九號），提起上訴，本
院判決如左：
      主      文
原判決撤銷。
丙○○共同連續販賣第二級毒品，累犯，處有期徒刑拾年，併科罰金新台幣壹拾萬元
，罰金如易服勞役，以新台幣玖佰元即銀元佰元折算壹日。
林坤共同連續非法販賣化學合成麻醉藥品，處有期徒刑捌年拾月，併科罰金壹萬元
罰金如易服勞役以百元折算一日
扣案之安非他命一大包毛重三十三‧六公克，三十三小包毛重七六‧一公克，一大包
毛重十九‧一公克，大塑膠袋四個內含殘渣毛重五‧五公克均沒收銷燬之。扣案之電
子磅秤乙台，電子秤一具，分裝袋六十六個沒收。
販賣毒品所得新台幣壹萬貳仟元整沒收，如全部或一部不能沒收時，以其財產抵償之
      事      實
一、丙○○前於民國八十五年間，因賭博罪經原審法院判處有期徒刑六月，於八十六
    年四月八日執行完畢，復基於與乙○○ (前於八十一年間，因犯麻藥罪，經原審
    法院判處有期徒刑六月，於八十二年二月十八日易科罰金執行完畢）共同販賣第
    二級毒品安非他命之概括犯意聯絡，於民國八十六年十二月間起至八十七年一月
    底止，二人分別連續多次向甲○○（另案審理）購入大量第二級毒品安非他命後
    ，在台南縣官田鄉隆本村三二三之二號許某所經營之「五二０電動遊藝場」，以
    該遊藝場內0000000、0000000電話或以0000000000之
    行動電話作為販售安非他命之聯絡，使用「糖、甜的、鹹的、東西、車、那個」
    等暗語代表毒品，連續轉賣安非他命與綽號「勇仔」、「順仔」、黃淑燕、戊○○等人施用，其中丙○○並於八十七年元月間某日在上址以新台幣六千元之價格
    賣一包安非他命與戊○○（另案審理），乙○○則於上開時間內借住許某之遊藝
    場，與丙○○基於共同販賣安非他命之概括犯意聯絡，連續多次為許某接聽購買
    毒品者之電話，將他人欲購買安非他命之意思轉告丙○○，或介紹他人向許某購
    買毒品安非他命成交，以取得丙○○免費提供其於通緝期間藏匿於五二０遊藝場
    及免費提供乙○○安非他命吸食之利益。嗣於八十七年元月二十六日經警在「五
    二０電動遊藝場」查獲，扣得分裝毒品用之電子磅秤一台。
二、丙○○於本案刻仍在本院審理中，仍不知悔改，復承前概括之犯意，意圖營利連
    續販賣安非他命予不特定人得利，於八十九年五月初起，先後六次以每小包二千
    元之價格在其住宅或佳里鎮上吉將遊藝場所將安非他命售予陳明芳（另案審理）
    ，嗣台南縣警察局麻豆分局根據查獲之通緝犯陳明芳供述，丙○○係毒販且曾多
    次向其購毒，復表明願意協助警方查緝，乃由陳明芳帶同查緝人員至丙○○常出
    入場所探視，後再至丙○○住處外勘查，確定丙○○未外出，陳明芳乃打丙○○
    0000000000號行動電話取得連絡後，由丙○○指定於佳里鑽石年華ＫＴＶ前停車
    場交易，再隨丙○○所駕HL－8480號自小客車，確定丙○○往佳里鎮，始趨前趕
    到鑽石年華ＫＴＶ旁小巷守候，不久丙○○果駕車抵達停於停車場（未熄火），
    惟因下雨且警力無法防堵丙○○駕車掙脫逃逸，驟然採取行動取締，衍生不可預
    期之反抗，迨丙○○駕車離去，於八十九年七月七日下午五時三十分許抵台南縣
    佳里鎮○○路四三八號（上吉將遊藝場）前停車進入打電玩始進入盤查，丙○○
    雖否認停放在外之車輛係渠所有，然麻豆分局仍依據丙○○身上之車輛鑰匙順利
    開啟車門，隨即自右後腳踏墊及駕駛椅座下，起出安非他命（一大包、三十三小
    包，計毛重一○九‧七公克）及吸食工具、酒精燈等物，復於八十九年七月七日
    下午六時三十分，帶同丙○○至台南縣佳里鎮佳化里佳里興一五○號其住處逕行
    搜索，又起出安非他命（一大包、毛重一九‧一公克、大塑膠袋四個內含殘渣、
    毛重五‧五公克）、電子磅秤乙台、分裝袋六六個等物，乃一併查扣並連同丙○○帶回調查。
三、案經台南縣警察局麻豆分局報請台灣台南地方法院檢察署檢察官偵查起訴及移送
    併辦。
      理      由
一、訊據被告丙○○、乙○○，均矢口否認有販賣安非他命犯行，被告許坤迪辯稱：
    證人甲○○於警訊及偵查中僅證述上訴人曾向其購買過安非他命，並未提及上訴
    人購買後有否轉賣他人，是以證人甲○○之證詞顯無法證明上訴人有販賣安非他
    命之行為，又伊於警訊及偵查中雖自承代朋友購買安非他命，或介紹朋友向丙○○購買，但並未有轉賣或從中獲利之情事，則伊之陳述，亦無法證明其有販賣安
    非他命之行為云云，被告丙○○則辯稱：乙○○於警訊、檢察官偵訊時固證稱被
    告販賣安非他命。惟其於原審法院及鈞院已證述因懷疑被告密報陷害，故誣攀被
    告販賣，顯見其先前供證不實。證人甲○○於警訊固證稱曾販賣安非他命予被告
    ，惟並無任何積極證據足以證明被告已予轉售、或於販入之初即有賣出意圖，是
    自不得僅憑單純購買之事實，即認被告有何販賣行為。況本案經警方執行搜索，
    並未查獲任何安非他命或電子磅秤，伊並未販賣安非他命云云，又關於併案販賣
    安非他命予陳明芳部分，則辯稱：警方於上吉將遊藝場前LH－8480號自小客車上
    所起出之安毒，係渠於查獲前甫自鑽石年華ＫＴＶ前停車場購得，另住處所起出
    之分裝工具（電子磅秤、分裝袋），則係綽號『泰仔』友人所寄放，陳明芳指證
    向被告丙○○購買安非他命，惟據其警訊供稱自民國（下同）八十九年五月初起
    開始購買，卻於偵查中證稱係自八十九年四、五月間起，時間上已有矛盾。伊雖
    於八十九年七月七日下午六時卅分許在台南縣佳里鎮○○路四三八號上吉將遊藝
    場，被查獲非法持有安非他命一○九點七公克，又於台南縣佳里鎮佳化里佳里興
    一五○號住處搜獲安非他命廿四點六公克，惟當時被告與陳明芳並無交易行為云
    云。
二、惟查：
（一）被告丙○○、乙○○均曾向證人甲○○購買安非他命，每次三千五百元至四萬
      元不等，業據證人甲○○於警訊及偵查中證述明確 (見警訊筆錄及八十八年度
      偵字第二三三０號八十七年五月二十二日訊問筆錄，證人甲○○於原審法院審
      理中雖改稱僅賣給乙○○二次，每次三萬元，沒賣給丙○○，顯係事後迴護被
      告丙○○之詞，尚無足取)。
（二）被告乙○○亦於檢察官偵查中自承：於八十六年九月間有向甲○○購買二次安
      非他命（見偵查卷八十七年五月二十二日訊問筆錄），是該二被告連續向前手
      甲○○購入上萬元之大量安非他命，顯係不僅供自己吸用，應可認定。
（三）被告乙○○於警訊中供稱：我向丙○○調貨交給要我幫忙購買安毒的「順仔」
      ：：：等人，我在「五二０遊藝場」幫忙看店，有朋友要安毒時，我幫忙介紹
      ，所以丙○○願意提供安毒給我吸食；其檢察官訊問中復自承：有一些朋友問
      我有沒有那東西，我自己沒有，我知道丙○○有在賣，我就幫他們問丙○○，
      因我通緝期間住丙○○那裡，我承認有那些電話 (即監聽譯文之電話），我有
      看過丙○○在賣安非他命，賣給「順仔」、「勇仔」等人 (見偵查卷八十七年
      五月二十二日訊問筆錄）云云，至被告乙○○於本院調查時翻異前詞，供稱：
      伊係在通緝中進入丙○○經營之「五二○遊藝場」時為警逮捕，又因前一日伊
      見到有刑警找丙○○說話，因此懷疑是遭丙○○出賣，加以其妻懷孕九個月即
      將臨盆，心中百般牽掛並萌生不滿，乃於麻豆分局破獲丙○○等人涉嫌毒品案
      件到看守所訊問時，誣指曾為丙○○調貨，交予順仔、瑤瑤、風仔等人，實為
      不滿丙○○，在懷疑之下所為不實之陳述云云，無非回護被告丙○○之詞，不
      足採信。
（四）證人黃淑燕於警訊中供稱：戊○○所吸食安非他命都是向丙○○買的，戊○○
      於八十七年一月間在我居住的地方打電話向丙○○購買安非他命六千元，販賣
      安毒給戊○○之丙○○是「五二０遊藝場」之老闆，其並當場指認，現在在分
      局接偵訊之丙○○就是販賣安毒給戊○○之人。
（五）證人戊○○於原審法院審理中雖否認黃淑燕之言，然查戊○○原為被告丙○○
      之員工，其所言難免偏頗迴護被告，其所言復與監聽內容事實顯不相符，尚非
      可取，應認證人黃淑燕證述為可取。
（六）台南縣麻豆分局於八十七年一月二十六日至被告丙○○經營之五二０遊藝場搜
      索，並逮捕其內之吸用安非他命之丁○○、王雅君、張雅芳、許慧芳等人時，
      丙○○即通知蔡明宏前去為其辦理交保，並要蔡明宏將結果告訴他，並擬將全
      部責任都推給勇仔、坤仔，連磅秤都推給他們之事實，有監聽譯文及證人蔡明
      宏於警訊中之陳述可稽，是被告丙○○若果如其於原審法院審理中所稱，其早
      已不再經營五二０遊藝場，且未販賣安非他命云云，則其何須於他人經營之遊
      藝場遭搜索後，急於打探消息，委託蔡明宏為遭逮捕之吸毒者辦理交保等事宜
      ，顯不合乎常情，其述所辯，顯屬虛偽，不足採信。
（七）搜索五二０遊藝場之員警方宏溢亦到庭證稱扣案之電子秤是在該店二樓電器箱
      找到的，監聽時有聽到毒品藏在該處，有監聽譯文及電子秤一個扣案可資佐證
      ，亦足證被告丙○○、乙○○確有販賣安非他命之犯行 (至於證人即警員林勝
      郎雖證稱電子秤係在一女子之機車上搜到的，但自認實際詳情已記不清楚，是
      自以能明確記述當時現場情況之且有監聽譯文為證之證人方宏溢證言為可取）
      。
（八）被告確有販賣安非他命予陳明芳，業經陳明芳於警訊及偵訊中指證不移，雖證
      人陳明芳在警訊時供稱伊八十九年五月初起向被告丙○○購買安非他命，而於
      偵訊時則供稱係於八十九年四、五月間向被告丙○○購買安非他命，惟證人陳
      明芳於警訊時既陳明購買安非他命之詳細時間已記不清楚（見併案警訊卷第二
      頁），則其陳述即無所謂矛盾之處，況被告丙○○確係販賣安非他命予陳明芳
      之人，業經陳女於警訊時指認明確，被告以此作為其未販賣安非他命之辯解，
      非可採信。又扣案之安非他命一大包毛重三十三‧六公克，一大包毛重十九‧
      一公克，一大包毛重五‧五公克、三十三小包毛重七六‧一公克，經送長榮管
      理學院檢驗結果均含有甲基安非他命成分，有該院八十九年九月六日，八九長
      管毒字第二九一三號附卷可按，而此外，復有扣案之分裝工具等物附卷可為佐
      證，被告丙○○所辯無非卸責之詞，不足採信。
      綜上所述，本件事證已甚明確，被告二人共同販賣安非他命及被告販賣安非他
      命予陳明芳之犯行均堪認定。
三、按行為後法律有變更者，適用裁判時之法律，但裁判前之法律有利於行為人者，
    適用最有利於行為人之法律，刑法第二條第一項定有明文，核被告乙○○之所為
    係犯裁判前麻醉藥品管理條例第十三條之一第二項第一款之罪，又現行刑法從新
    從輕原則，認為行為後法律有變更時，原則上應適用裁判時之新法科處；惟如行
    為時之舊法較判時之新法為輕時，則例外地適用行為時之輕法科處，故規定：「
    行為後法律有變更者，適用裁判時之法律。但裁判前之法律有利於行為人者，適
    用最有利於行為人之法律。」由於法律之適用應顧及法律之整體性，不可割裂而
    分別適用有利於行為人之條文，故此依原則適用新法，則應全部從新。反之，若
    依例外而適用舊法時，則應全部從舊。不得部分從新，部分又從舊，而紊亂法條
    之系統，而毒品危害防制條例於八十七年五月二十日總統令修正公布，被告丙○○連續販安非他命既祇以一罪論，而其中最後一次犯罪行為又係在該條例修正公
    布施行之後，自不發生行為後法律有變更之問題，核被告丙○○之所為係犯毒品
    危害防制條例第四條第二項之販賣第二級毒品罪。被告二人間，除丙○○販賣安
    非他命予陳明芳部分外，有犯意聯絡、行為分擔，均應論以共同正犯（檢察官起
    訴意旨認被告乙○○係幫助販賣安非他命，非共同正犯云云，然查乙○○介紹他
    人向丙○○購買安非他命，並負責接聽購買人之電話以換取通緝期間躲藏丙○○
    店內及免費吸食安非他命之利益，業據乙○○於警訊及偵查中所自承，其所為顯
    已參與販賣構成要件之一部，且因此而得到財產上之利益，顯係有償行為，自應
    論以販賣安非他命之共同正犯，公訴人前述見解容有誤會，應予更正）。被告二
    人先後多次販賣安非他命犯行間，時間緊接，犯罪構成要件相同，顯均係基於概
    括之犯意反覆為之，應依連續犯之規定論以一罪並依依法加重其刑（無期徒刑部
    分不得加重）。又被告丙○○販安非他命予陳明芳而移送併辦部分，雖未經公訴
    人起訴，此與起訴部分為連續犯關係，屬裁判上一罪，檢察官就犯罪事實一部起
    訴，依刑事訴訟法第二百六十七條規定，其效力及於全部分，法院自屬有權一併
    審理。又被告丙○○前於民國八十五年間，因賭博罪經原審法院判處有期徒刑六
    月，於八十六年四月八日執行完畢，有原審法院全國前科紀錄表可按，其於有期
    徒刑執行完畢五年內，再犯有期徒刑以上之罪，為累犯，應遞加重其刑（無期徒
    刑部分不得加重）；再被告乙○○前於八十一年間，因犯麻藥罪，經原審法院判
    處有期徒刑六月，於八十二年二月十八日易科罰金執行完畢，有原審法院全國前
    科紀錄表可按，其於有期徒刑執行完畢五年內，再犯本件有期徒刑以上之罪，亦
    為累犯，亦應遞加重其刑。末按被告二人非法持有安非他命之低度行為，已為其
    進而販賣之高度行為所吸收，不復另論。
四、原審以被告丙○○與乙○○罪證明確，予以論罪科刑，固非無見，惟查：（一）
    原審以上訴人丙○○與乙○○共同連續販賣第二級毒品（安非他命），累犯，依
    毒品危害防制條例第四條第二項之規定，判處乙○○以有期徒刑八年十月，併科
    罰金新台幣三萬元，惟裁判前之法律有利於行為人者，適用最有利於行為人之法
    律。刑法第二條但書定有明文。本件被告乙○○共同販賣安非他命之犯罪時間則
    是在八十六年十二月間起至八十七年一月底止，而毒品危害防制條例係於八十七
    年五月二十日公布施行，毒品危害防制條例未公布施行前，販賣安非他命者，應
    依麻醉藥品管理條例第十三條之一第二項第一款之規定，處五年以上有期徒刑，
    得併科五萬以下罰金予以論罪科刑，毒品危害防制條例公布施行後，則應依該條
    例第四條第二項之規定，處無期徒刑或七年以上有期徒刑，得併科新台幣七百萬
    元以下罰金，比較二者之刑罰規定，顯然麻醉藥品管理條例之規定對被告乙○○
    較為有利，然而原審竟適用對被告乙○○較不利之毒品危害防制條例論罪處刑，
    則原審判決顯有適用法規錯誤之違法。（二）毒品危害防制條例第十九條第一項
    ：「犯同條例第四條至第九條、第十二條、第十三條或第十四條第一項第二項之
    罪者，其供犯罪所用或因犯罪所得之財物均沒收之，如全部或一部不能沒收時，
    追徵其價額或以其財產抵償之。」，其關於追徵其價額之規定，係指供犯罪所用
    或因犯罪所得之原物不能沒收時，始追徵與原物相當之價額而言。本件依原判決
    之認定，被告販賣安非他命所得一萬二千元雖未扣案，但犯罪所得既為現鈔新台
    幣，其沒收自不生追徵其價額之問題，乃原審竟諭知「如全部或一部無法沒收時
    ，應追繳其價額」，尚有未洽。（三）對於移送併辦關於被告丙○○販賣安非他
    命予陳明芳部分，未及論以連續犯，亦有不當，被告上訴意旨，空言否認有販安
    非他命犯行，固無足取，惟原判決既有可議之處，仍應由本院撤銷改判，爰審酌
    被告二人犯罪之動機、手段、智識程度、貪圖營利、販毒品對社會及他人所造成
    之損害、犯後仍飾詞狡辯毫無悔意之態度等一切情狀，分別量處被告如主文第二
    、三項所示之刑，並均諭知其中罰金如易服勞役之折算標準以資儆懲。
五、扣案之安非他命一大包毛重三十三‧六公克、三十三小包毛重七六‧一公克、一
    大包毛重十九‧一公克及大塑膠袋四個內含殘渣毛重五‧五公克係違禁物應予宣
    告沒收銷燬之，又電子秤一具及扣案電子磅秤乙台、分裝袋六十六個係被告丙○○所有供犯罪所用之物，依法宣告沒收，至被告販賣毒品所得現金計一萬二千元
    ，為犯罪所得之財物，雖未扣案，然不能證明業已費失，併依毒品危害防制條例
    第十九條第一項之規定宣告沒收，如全部或一部不能沒收時，以其財產抵償之。
據上論結、依刑刑事訴訟法第三百六十九條第一項前段、第三百六十四條、第二百九
十九條第一項前段、麻醉藥品管理條例第十三條之一第二項、毒品危害防制條例第四
條第二項、第十八條第一項前段、第十九條第一項、刑法第十一條前段、第二十八條
、第五十六條、第四十二條第二項、第四十七條、第三十八條第一項第一款第二款，
罰金罰鍰提高標準條例第二條，判決如主文。
中    華    民    國      八十九      年      九      月      廿六      日
                                  臺灣高等法院臺南分院刑事第六庭
                                      審判長法官  徐    宏    志
                                            法官  戴    勝    利
                                            法官  顏    基    典
右正本證明與原本無異。
如不服本判決，應於判決送達後十日內向本院提出上訴狀，其未敘述理由者並應於提
出上訴狀後十日內向本院補提理由書（應附繕本)。
                                      法院書記官  李    梅    菊
中    華    民    國      八十九      年      十      月      二        日
附錄法條：
麻醉藥品管理條例第十三條之一第二項：
違反前條之規定，其屬於第二條第四款之麻醉藥品者，依左列規定處罰：
一、非法輸入、製造、運輸、販賣者，處五年以上有期徒刑，得併科五萬元以下罰金
    。
毒品危害防制條例第四條第二項：製造、運輸、販賣第二級毒品者，處無期徒刑或七
                          年以上有期徒刑，得併科新臺幣七百萬元以下罰金
                              。


司法院資訊處製作；財團法人民間司法改革基金會備份。
